臺灣臺中地方法院刑事判決　　　　　　　94年度易字第1506號
公　訴　人　臺灣臺中地方法院檢察署檢察官
被　　　告　甲○○
上列被告因詐欺案件，經檢察官提起公訴（九十四年度偵字第七
九四二號），被告於準備程序中就被訴事實為有罪之陳述，經詢
問公訴人及被告之意見後，本院合議庭裁定由受命法官獨任進行
簡式審判程序，茲判決如下：
    主    文
甲○○幫助共同意圖為自己不法之所有，以詐術使人將本人之物
交付，處有期徒刑肆月，如易科罰金，以參佰元折算壹日；緩刑
貳年。
    犯罪事實
一、甲○○因見報上刊登承租帳戶之廣告，即以電話聯絡，其得
    知可將所申請之金融機構帳戶供人使用，預見一般人承租他
    人申辦之金融機構帳戶使用常與財產犯罪密切相關，且取得
    他人金融機構帳戶之目的往往在於掩飾犯行不易遭人追查，
    又對於提供金融機構帳戶雖無引發他人萌生犯罪之確信，但
    仍以縱若有人持以犯罪亦無違反其本意之幫助犯意，預見提
    供自己帳戶供真實姓名、年籍均不詳之二名成年男子及另名
    年籍不詳之成年女子使用，可能遭利用於掩飾或隱匿，或供
    其轉手者犯詐欺罪之所得財物，而該詐欺取財結果之發生並
    不違背甲○○自己本意之情況下，因需錢孔急，竟基於幫助
    該二名真實姓名、年籍均不詳之成年男子及另一名姓名年籍
    不詳之成年女子實施詐欺之不確定故意，於民國九十四年四
    月十二日某不詳時間，在臺中縣潭子鄉潭子郵局前，以新台
    幣（下同）二千元之代價將其向中國信託商業銀行申請之帳
    號000000000000號帳戶存摺、提款卡連同密碼
    交付予該二名不詳姓名之成年男子使用，幫助詐欺集團藉以
    遂行詐欺犯行。該二名不詳姓名成年男子或其轉手之人取得
    前揭金融機構帳戶存摺、提款卡、密碼後，即基於與集團成
    員中某姓名年籍均不詳之成年女子意圖為自己不法所有之犯
    意聯絡，於九十四年四月十二日晚間十一時五十分左右，由
    該名姓名年籍均不詳之成年女子以電話撥予乙○○，佯稱其
    為援交小姐，需確認乙○○之資力後，並要求乙○○先匯款
    十萬元至中國信託商業銀行中港分行之指定帳戶確認後，始
    同意進行援助交際等語，致使乙○○陷於錯誤，於同日晚間
    十一時五十二分許，分別匯款九萬一千元、七千元、一千元
    、一千元至甲○○前開帳戶後，乙○○發覺有異，始知受騙
    報警處理，始循線查悉上情。
二、案經臺中縣警察局豐原分局報告臺灣臺中地方法院檢察署檢
    察官偵查起訴。
    理  由
一、上揭犯罪事實，業據被告甲○○於本院準備及簡式審理時坦
    承不諱，其稱：他是看報紙有人要承租帳戶，對方向他稱是
    要作帳所用，他就以二千元的代價出租給二名不詳姓名之成
    年男子，至於被害人乙○○受騙之詳情經過，他並不知情等
    語（見本院卷第十二頁），經查：
（一）被告甲○○於九十二年十一月二十五日在中國信託商業銀
      行開立帳號000000000000號之帳戶，並申辦
      各該存摺、金融卡及密碼等情，有中國信託商業銀行印鑑
      卡、各項掛失止付、更換、查詢暨終止使用申請書各一份
      、對帳單二份在卷可稽（見偵查卷第二二至二六頁、臺中
      縣警察局豐原分局刑事案件偵查卷宗）。
（二）本件被害人乙○○因遭真實姓名、年籍均不詳之二名成年
      男子及另一名姓名年籍不詳之成年女子所屬詐欺集團依如
      事實欄所示之詐騙手法而受騙後，乃遭分別匯款九萬一千
      元、七千元、一千元、一就元至被告甲○○所立之上該帳
      戶等事實，除據被害人乙○○於警詢中指述甚詳（見前開
      警局偵查卷第六頁，前開被害人乙○○於審判外之陳述，
      經被告及檢察官於本院審判程序同意作為證據，本院審酌
      該等陳述作成時之情況認為適當，核與刑事訴訟法第一百
      五十九條之五之規定相符，故採為認定本案犯罪事實之證
      據），亦有被告甲○○所有前開帳戶之對帳單一紙附卷可
      稽，是以該真實姓名、年籍均不詳之二名成年男子及另一
      名姓名年籍不詳之成年女子所屬不法詐欺集團成員確有以
      被告甲○○所開立之上開帳戶作為詐欺取財犯行供作被害
      人匯款往來之用無訛。
（三）按刑法上之故意，分為直接故意（確定故意）與間接故意
      （不確定故意），「行為人對於構成犯罪之事實，明知並
      有意使其發生者」為直接故意；又「行為人對於構成犯罪
      之事實，預見其發生而其發生並不違背其本意者」為間接
      故意，刑法第十三條第一項、第二項定有明文。茲衡諸常
      情，今日一般人至金融機關開設帳戶使用，係極為方便容
      易且迅速之事，且近年來以假貸款真詐財之犯罪類型層出
      不窮，該等犯罪，多數均係利用他人之帳戶作為詐欺所得
      財物之出入帳戶，業經媒體廣為披載，是依一般人通常之
      知識、智能及經驗，均已詳知向陌生人購買、承租或其他
      方法取得帳戶者，多係欲藉該帳戶取得不法犯罪所得，且
      隱匿帳戶內資金之實際取得人之身分，則被告甲○○係成
      年且有智識之人，且其已供承交付帳戶予真實姓名、年籍
      均不詳之二名成年男子，以供出租，則對他人利用其所提
      供之帳戶行詐財之犯行，亦應知之甚詳，自難諉稱不知，
      故被告對於交付系爭帳戶之存簿及提款卡予真實姓名、年
      籍均不詳之二名成年男子，而另一名姓名年籍不詳之成年
      女子所屬詐欺集團成員，將可能被用來作為詐欺取財等非
      法用途上，應有所預見，且不違背其本意。是以，被告甲
      ○○仍提供其所有帳戶予真實姓名、年籍均不詳之二名成
      年男子及另一名姓名年籍不詳之成年女子，堪認被告甲○
      ○亦有容任或允許將其所有之系爭帳戶作為詐欺取財之匯
      款指定帳戶使用，準此，被告顯有幫助詐欺取財之不確定
      故意存在，應堪認定。
（四）再按刑法上之幫助犯，係指以幫助之意思，對於正犯資以
      助力，而未參與實施犯罪之行為者而言。查被告甲○○將
      其所有之系爭帳戶提供予真實姓名、年籍均不詳之二名成
      年男子及另一名姓名年籍不詳之成年女子所屬不法詐欺集
      團成員作為詐欺取財之匯款指定帳戶，乃係基於幫助真實
      姓名、年籍均不詳之二名成年男子及另一名姓名年籍不詳
      之成年女子所屬不法詐欺集團成員詐欺取財之不確定故意
      ，而被告提供系爭帳戶予該等詐欺集團成員之行為，屬詐
      欺取財構成要件以外之行為，則被告應屬以幫助之意思，
      參與詐欺取財構成要件以外之行為，應以詐欺取財之幫助
      犯論。
（五）綜上所述，被告上開自白與事證相符，自可採信。準此，
      本件事證明確，被告右揭犯行，堪予認定。
二、第按：
（一）真實姓名、年籍均不詳之二名成年男子及另一名姓名年籍
      不詳之成年女子所屬詐欺集團成員間，就詐欺犯行，有犯
      意聯絡及行為分擔，為共同正犯。
（二）被告甲○○基於幫助真實姓名、年籍均不詳之二名成年男
      子及另一名姓名年籍不詳之成年女子所屬詐欺犯罪集團不
      法詐欺集團成員向他人詐欺取財之不確定故意，將其所申
      請系爭帳戶存摺、金融卡及密碼交付供詐財之用，核其所
      為，係幫助犯刑法第三百三十九條第一項之共同詐欺取財
      罪。
（三）被告甲○○係以幫助真實姓名、年籍均不詳之二名成年男
      子及另一名姓名年籍不詳之成年女子所屬詐欺集團成員犯
      罪之意思而參與，所為核係刑法第三百三十九條第一項之
      幫助犯，爰依正犯之刑減輕之。
（四）爰審酌被告甲○○並無前科，素行良好，有臺灣高等法院
      被告全國前案紀錄表、臺灣臺中地方法院檢察署刑案資料
      查註紀錄表各一紙在卷足參，卻不思以正途賺取所需，得
      以知悉所提供之帳戶將有可能遭人供做詐欺取財之工具，
      竟任將將其所有之帳戶交付予不法份子使用，非惟幫助詐
      騙者遂行詐財目的，同時使詐財者得以隱匿其真實身分，
      降低遭查獲之風險，助長犯罪之猖獗，破壞社會秩序甚鉅
      ，兼考量被害人乙○○因遭詐騙之款項達十萬元，且被告
      犯後坦承犯行、態度良好等一切情狀，量處如主文所示之
      刑，同時諭知易科罰金之折算標準。
（五）末查，被告甲○○前未曾受有期徒刑以上刑之宣告，有卷
      附之臺灣臺中地方法院檢察署刑案資料查註紀錄表及臺灣
      高等法院被告全國前案紀錄表各一份可按，其一時失慮，
      致罹刑章，經此刑之宣告後，應知警惕而無再犯之虞，本
      院認所宣告之刑以暫不執行為適當，併諭知緩刑二年，以
      啟自新。
據上論斷，應依刑事訴訟法第二百七十三條之一第一項、第二百
九十九條第一項前段，刑法第三十條第一項、第二項、第三百三
十九條第一項、第四十一條第一項前段、第七十四條第一款，罰
金罰鍰提高標準條例第一項前段、第二項，判決如主文。
案經檢察官丙○○到庭執行職務
中    華    民    國  九十四  年  八  月    二十四    日
                        臺灣臺中地方法院刑事第十二庭
                                法  官  劉  兆  菊
右正本證明與原本無異。
如不服本判決，應於送達後十日內向本院提出上訴狀（須附繕本
），上訴於臺灣高等
法院臺中分院。
                                書記官  孫  立  文
中    華    民    國  九十四  年  八  月    二十四    日
附錄論罪科刑法條
中華民國刑法第三百三十九條 (普通詐欺罪)
意圖為自己或第三人不法之所有，以詐術使人將本人或第三人之
物交付者，處五年以下有期徒刑、拘役或科或併科一千元以下罰
金。
以前項方法得財產上不法之利益或使第三人得之者，亦同。
前二項之未遂犯罰之。
